臺灣臺中地方法院刑事判決　　　　　　　95年度訴字第3795號
公　訴　人　臺灣臺中地方法院檢察署檢察官
被　　　告　乙○○
選任辯護人　黃錫卿律師
上列被告因誣告案件，經檢察官提起公訴（九十五年度偵字第二
三０二七號），被告於本院準備程序中為有罪之陳述，經本院合
議庭評議後裁定由受命法官獨任改行簡式審判程序審理，本院判
決如下：
    主    文
乙○○意圖他人受刑事處分，向該管公務員誣告，處有期徒刑肆
月。緩刑貳年。
    犯罪事實
一、乙○○於民國九十二年間，為繼承遺產土地分割之訴訟，委
    任陳浩華律師辦理，因無力繳納裁判費用，訴訟無以為繼，
    遂請與陳浩華律師有業務往來之甲○○協助處理，陳浩華律
    師並通知乙○○於九十二年三月十日在長盟律師事務所商談
    相關事宜，乙○○因識字未多，當天便請其姐夫偕同到場，
    並由其姐夫代表與甲○○訂約「委任契約書」，約定甲○○
    應為乙○○協調處理墊付相關費用直至土地遺產分割完成時
    止（包含第一、二審裁判費用、土地執行完畢及報酬等相關
    費用），而乙○○則必須支付甲○○新臺幣（下同）五十萬
    元作為報酬及補償墊付費用。嗣乙○○依約於九十二年九月
    二十七日該民事訴訟程序進行中，先行開立發票日為九十一
    年九月二十七日（按理應係九十二年九月二十七日，乙○○
    誤載為九十一年），面額五十萬元之本票一紙交予甲○○，
    作為報酬及補償墊付費用之擔保。嗣於九十四年二月四日前
    後，乙○○交付二十一萬元予甲○○後，因該民事訴訟案件
    經一審判決即確定，未再上訴二審，乙○○遂對於剩餘之二
    十九萬元費用有所爭執，而未予支付，甲○○在多次催告未
    果下，遂於九十四年七月二十九日持前開本票，向本院聲請
    本票裁定強制執行。詎於甲○○聲請本票裁定強制執行期間
    ，乙○○明知其先前交予甲○○之前開本票確實為其本人所
    簽發，竟意圖使甲○○受刑事處分，而於九十四年十月三日
    向臺灣臺中地方法院檢察署遞狀指稱：「甲○○於九十二年
    三月十日持繕打好之委任契約書對伊稱：『我是代表陳浩華
    律師，因辦理土地遺產分割要向有關單位協調處理之費用需
    五十萬元，如不給土地會被少測，我是幫妳的』、『我可以
    幫妳墊付、待土地分割後再抵押你土地償還』，伊信以為真
    不疑有詐，遂在甲○○提出之委任契約上簽名捺印，但伊因
    不識字，不知該契約書上記載內容為何，然甲○○自九十三
    年三月十一日即開始不斷來索付款項，言稱若未獲給付將聲
    請拍賣伊之土地，伊在不得已下，遂於九十四年二月四日前
    後交付二十一萬元予甲○○，以為就此已了結與甲○○之糾
    紛，詎至九十四年五月間，甲○○又對伊稱，其有代墊支付
    有關單位活動費二十九萬元，要伊速予支付，然伊因家貧無
    力支付，甲○○在多次催逼無效下，竟於九十四年七月二十
    九日偽造以伊本人為發票人，發票日為九十一年九月二十七
    日、票面金額為五十萬元之有價證券本票一紙，持交法院聲
    請本票裁定強制執行，使告訴人受有重大危害」等不實事項
    ，據以誣告甲○○涉及偽造有價證券及詐欺等罪嫌。（嗣因
    前開案件，經臺灣臺中地方法院檢察署檢察官以九十五年偵
    字第一一０七四號偵查結果後，發現前開本票確為乙○○所
    簽發，且乙○○就締結上開委任契約書等過程確實知悉並有
    參與，甲○○並未偽簽系爭本票及對乙○○施以任何詐術，
    是認甲○○罪嫌不足而予以不起訴處分確定。）
二、案經甲○○告訴臺灣臺中地方法院檢察署檢察官偵查起訴。
    理    由
一、訊據被告乙○○，對於上揭時地誣指告訴人甲○○偽造面額
    五十萬元之前開本票及詐騙財物等情，業經於本院中坦認屬
    實，核與告訴人甲○○指訴情節及證人陳浩華於偵查中之證
    述內容均屬相符，並有被告提出之刑事告訴狀一份、被告與
    甲○○簽立之委任契約書影本一份、被告付款二十一萬元予
    告訴人甲○○之收據三份、被告所簽發之前開本票影本一份
    、本院九十四年度票字第一六八六五號民事裁定影本一份、
    內政部警政署刑事警察局九十五年八月二十一日刑鑑字第09
    50085491號鑑定書一份、被告書立之切結書影本一份、臺灣
    臺中地方法院檢察署檢察官九十五年度偵字第一一０七四號
    不起訴處分書一份在卷可稽，被告自白供述與現有事證相符
    ，應堪置信。本件事證已臻明確，被告犯行，洵堪認定。
二、核被告所為，係犯刑法第一百六十九條第一項之誣告罪。按
    犯刑法第一百六十九條第一項之誣告罪者，於所虛偽陳述或
    所誣告之案件，裁判確定前自白者，減輕或免除其刑，刑法
    第一百七十二條定有明文。查：被告就其誣告告訴人甲○○
    偽造有價證券及詐欺等罪嫌之案件，在本院中自白誣告之犯
    行，應依刑法第一百七十二條之規定，予以減輕其刑。爰審
    酌被告之犯罪動機，無非係因無力支付民事訴訟費用，而委
    託告訴人甲○○代為處理，事後因民事訴訟案件審理過程不
    如預期，提早於第一審即判決確定，而認告訴人甲○○開出
    之價格過高，以致不願繼續支付後續之二十九萬元，為達到
    避免支付後續委任費用之目的，竟思以誣告之方式，動用國
    家公權力，造成告訴人甲○○有遭受刑事追訴之危險，且浪
    費訴訟資源，影響司法威信，導致告訴人甲○○花費時間精
    力奔走於地檢署，影響正常生活，惟被告於本院中業經坦承
    全部犯行，犯後態度尚稱良好等一切情狀，量處如主文所示
    之刑，以示懲儆。末查：被告曾因偽造文書罪，經本院於七
    十七年五月三十一日以七十七年度自字第二０三號判處有期
    徒刑三月，如易科罰金，以三十元折算一日，緩刑三年確定
    ，於七十七年七月二十九日判決確定，緩刑期滿，而緩刑之
    宣告未經撤銷，其刑之宣告失其效力，視同未受刑之宣告等
    情，此有臺灣高等法院被告前案紀錄表一份在卷可稽，考量
    被告年歲已高，記憶不清，法律常識更屬不足，以致觸犯本
    件誣告罪，被告業於本院中坦承犯行，告訴人甲○○亦到庭
    表示願意原諒被告，請求本院給予被告緩刑之機會，本院認
    為被告未曾因故意犯罪受有期徒刑以上刑之宣告，經此偵審
    教訓，當已知所警惕，信無再犯之虞，所宣告之刑以暫不執
    行為適當，爰併予宣告緩刑二年，用啟自新。
據上論斷，應依刑事訴訟法第二百七十三條之一第一項、第二百
九十九條第一項前段，刑法第一百六十九條第一項、第一百七十
二條、第七十四條第一項第一款，判決如主文。
中　　華　　民　　國　　96　　年　　1 　　月　　16　　日
                  刑事第五庭    法  官  巫淑芳
上正本證明與原本無異。
如不服本判決，應於送達後十日內向本院提出上訴狀（須附繕本
），上訴於臺灣高等法院臺中分院。
                                書記官  王麗麗
中　　華　　民　　國　　96　　年　　1 　　月　　16　　日
附錄論罪科刑法條：
中華民國刑法第169條：
意圖他人受刑事或懲戒處分，向該管公務員誣告者，處七年以下
有期徒刑。
意圖他人受刑事或懲戒處分，而偽造、變造證據，或使用偽造、
變造之證據者，亦同。
